【裁判字號】    98,交抗,52
【裁判日期】    980611
【裁判案由】    違反道路交通管理處罰條例聲明異議
【裁判全文】
臺灣高等法院花蓮分院交通事件裁定      98年度交抗字第52號
抗  告  人
即受處分人  甲○○
上列抗告人因違反道路交通管理處罰條例案件，不服臺灣花蓮地
方法院，中華民國98年4月23日所為裁定（98年度交聲字第117號
），提起抗告，裁定如下：
    主  文
原裁定及原處分關於吊扣駕駛執照十二個月部分撤銷。
上開撤銷部分，甲○○吊扣小型車普通駕駛執照十二個月。
    理  由
一、本件抗告人即受處分人甲○○（下稱抗告人）於民國（下同
    ）97年6月7日17時50分許，因酒後駕駛車牌號碼G6－9473號
    自用小客貨車（下稱系爭自小客貨車），酒測值達每公升1.
    11毫克，經主管機關裁罰後 (北監玉裁第裁45－P00000000
    號裁決書)，異議人不服，具狀聲明異議，經原審法院裁定
    認異議人坦承違規行為，且異議人因本件酒後駕車之公共危
    險之犯行，業經法院判處拘役50日確定，足見異議人確有飲
    酒後駕駛系爭自小貨車之違規事實。因而駁回異議。抗告人
    再以當時是駕駛自用小客貨車時違規，依94年12月14日修正
    之道路交通管理處罰條例第68條規定，該條文內容已刪除「
    吊扣」部分之規定，故依該法律規定，原處分機關僅能限制
    抗告人駕駛自小客貨車之權利，然原處分機關逕為吊扣抗告
    人之「汽車駕照」12個月之處分，致併予吊扣抗告人聯結車
    駕駛執照在內，影響抗告人生計至鉅，請求撤銷原處分及原
    裁定關於吊扣「汽車駕照」之處分，另為適法之處分為由，
    提起抗告。
二、經查：
 (一)上述違規事實抗告人已於聲明異議狀及抗告狀中坦承，並
     有花蓮縣警察局道路交通事故當事人酒精測定紀錄表、花
     蓮縣警察局花警交字第P00000000號舉發違反道路交通管理
     事件通知單、交通部公路總局臺北區監理所玉里監理站北
     監玉裁第裁45-P00000000號裁決書可憑。
 (二)按「汽車駕駛人有下列情形之一者，不得駕車：二、飲用
     酒類或其他類似物後其吐氣所含酒精濃度超過每公升0.25
     毫克或血液中酒精濃度超過百分之0.05以上。」；「汽車
     駕駛人，駕駛汽車經測試檢定有下列情形之一者，處新臺
     幣1萬5千元以上6萬元以下罰鍰，並當場移置保管該汽車及
     吊扣其駕駛執照1年；因而肇事致人受傷者，並吊扣其駕駛
     執照2年；致人重傷或死亡者，吊銷其駕駛執照，並不得再
     考領：一、酒精濃度超過規定標準。」道路交通安全規則
     第114條第2款、道路交通管理處罰條例第35條第1項第1款
     分別定有明文。另依道路交通管理處罰條例第68條修正理
     由，係因舊法將違法或違規駕駛人所持有各級車類之駕駛
     執照一併吊扣，失之過苛，影響人民工作及生活甚鉅，故
     刪除吊扣之規定，是依該條修正後之規定，監理機關對駕
     駛人為受吊扣駕駛執照處分時，僅能吊扣違規當時所駕車
     類之駕駛執照，不再吊扣其持有各級車類之駕駛執照，僅
     於嚴重違規而受應吊銷駕駛執照處分時，始吊銷其持有各
     級車類之駕駛執照，其理甚明。復且駕駛人酒醉駕車雖係
     製造法所不容許之風險，惟自風險實現之觀點而言，駕駛
     車類不同，對於交通安全可能發生之實害程度也有差異，
     如不論駕駛人所駕車種為何，一旦違反上揭法律規定時，
     一律吊扣其所持有之各類駕照，而完全限制其駕駛各類車
     種行駛於道路之權利，亦有違相同事件相同處理，不同事
     件不同處理之平等原則。是以行為人有上揭法律所規定之
     違規行為，為限制其駕車於道路上之權利，而須吊扣駕駛
     執照時，僅能限制其繼續駕駛違規當時所駕車類於道路之
     權利，而吊扣行為人違規當時所憑之駕駛執照，不得再吊
     扣行為人所持有與駕駛違規車類無關之其他各級車類駕駛
     執照。再按「汽車駕駛人取得高一級車類之駕駛資格者，
     ，應換發駕駛執照，並准其駕駛較低級車類之車輛，其規
     定如下：一、已領有聯結車駕駛執照者，得駕駛大客車、
     大貨車、代用大客車、大客貨兩用車、曳引車、小型車、
     輕型機器腳踏車。」道路交通安全規則第61條第1項第1款
     前段定有明文。本件抗告人既取得職業聯結車之駕駛執照
     資格（此有交通部公路總局臺北區監理所花蓮監理站98 年
     6月2日北監花二字第0980004882號函及其附件可參），依
     上開法律規定，該駕駛執照得為其駕駛自用小客貨車之依
     據，而為合法駕駛自用小客貨車，此乃多照合一之性質。
     抗告人違規酒駕時，係駕駛自用小客貨車，依前揭法律規
     定，自僅得限制其繼續駕駛自用小客貨車於道路上之權利
     ，而吊扣其小型車之駕照。原處分機關對抗告人處以「吊
     扣汽車駕駛執照12個月」之處分，即與前揭法律規定不符
     ，原法院未查，予以維持並駁回抗告人之異議，亦非適法
     ，從而抗告人抗告理由稱依道路交通管理處罰條例第68條
     規定，原處分機關僅能限制抗告人駕駛自小客貨車之權利
     等語，為有理由，應由本院將原裁定及原處分關於「吊扣
     汽車駕駛執照12個月」部分撤銷，更為「吊扣小型車普通
     駕駛執照12個月」之諭知。
三、據上論結，應依道路交通管理處罰條例第89條前段、道路交
    通案件處理辦法第25條、第26條，刑事訴訟法第413條，裁
    定如主文。
中    華    民    國    98    年    6    月    11     日
                  交通法庭審判長法  官  何方興
                                法  官  林碧玲
                                法  官  賴淳良
以上正本證明與原本無異。
本件不得再抗告。
中    華    民    國    98    年    6     月    11    日
                                書記官  邱廣譽


司法院資訊處製作；財團法人民間司法改革基金會備份。
